【裁判字號】    95,抗,51
【裁判日期】    950126
【裁判案由】    本票裁定
【裁判全文】
臺灣臺北地方法院民事裁定                95年度抗字第51號
抗  告  人  乙○○
相  對  人  上海商業儲蓄銀行股份有限公司
法定代理人  甲○○
上列抗告人與相對人間因本票裁定准許強制執行事件，對於民國
94年11月15日本院94年度票字第81773號裁定提起抗告，本院裁
定如下：
    主  文
抗告駁回。
抗告程序費用由抗告人負擔。
    理  由
一、按執票人向本票發票人行使追索權時，得聲請法院裁定後強
    制執行，票據法第123條定有明文。本票執票人，依票據法
    第123條規定，聲請法院裁定許可對發票人強制執行，性質
    上係屬非訟事件，此項聲請之裁定及抗告法院之裁定，僅依
    非訟事件程序以審查強制執行許可與否，並無確定實體上法
    律關係存否之效力，如發票人就票據債務之存否有爭執時，
    應由發票人另提起確認之訴，以資解決（最高法院57年台抗
    字第76號判例參照）。
二、本件相對人主張其執有抗告人於民國（下同）92年8月15日
    所簽發之本票1紙，金額新台幣（下同）2,900,000元，付款
    地在台北市，利息按年息2.89％計算，免除作成拒絕證書，
    到期日為民國94年9月24日，詎於到期後經提示僅支付其中
    部分外，其餘2,681,438元未獲付款，為此聲請原法院裁定
    准予強制執行等情，業據提出與所述相符之本票為證，原法
    院依首開規定予以准許，尚無不合。
三、抗告意旨略以：相對人取得系爭本票過程之合法性仍有諸多
    爭議，是否有人偽造抗告人簽名，因抗告人未曾見過該張本
    票，有加以查證之必要。次按票據法第124條準用第95條「
    本票上雖有免除作成拒絕證書之記載，執票人仍應於所定期
    限內，為付款之提示。」然相對人自始未對抗告人現實出示
    票據，並未對抗告人提示，且抗告人向相對人數十次要求核
    對系爭本票、雙方合約等簽名與內容有否偽造，均被拒絕，
    則相對人顯不符行使追所權之要件。再按同法第123條「執
    票人向本票發票人行使追索權時，得聲請法院裁定後強制執
    行。」故相對人欲聲請本票裁定後強制執行，應依法同時向
    抗告人行使追索權，然依前所述，相對人既未曾提示票據對
    抗告人追索，自無所謂經其提示而抗告人拒絕付款事，與本
    票裁定之要件不符。
四、查系爭本票從形式上觀之，要件並無不合，而抗告人上開所
    稱縱然屬實，亦屬實體上法律關係存否之爭執，依首開說明
    ，非本件非訟程序所得加以審究。從而，抗告意旨指摘原裁
    定不當，求予廢棄，應無理由，應予駁回。
五、據上論結，本件抗告為無理由，爰依非訟事件法第21條第2
    項、第46條、民事訴訟法第495條第之1第1項、第449條第1
    項、第78條裁定如主文。
中    華    民    國    95    年    1     月    26    日
              民事第五庭審判長法      官  翁昭蓉
                              法      官  林秀圓
                              法      官  陶亞琴
以上正本係照原本作成。
如不服本裁定，僅得於收受裁定正本送達後10日內，以適用法規
顯有錯誤為理由，向本院提出再抗告狀（須附繕本一份及繳納再
抗告裁判費新台幣1,000元），經本院許可後始可再抗告。
中    華    民    國    95    年    1     月    26    日
                              法院書記官  吳芳玉


司法院資訊處製作；財團法人民間司法改革基金會備份。
